臺灣彰化地方法院刑事判決　　　　　　　 96年度訴字第982號
公　訴　人　台灣彰化地方法院檢察署檢察官
被　　　告　甲○○
上列被告因毒品危害防制條例案件，經檢察官提起公訴（96年度
毒偵字第2344號），本院判決如下：
    主  文
甲○○施用第一級毒品，累犯，處有期徒刑壹年，減為有期徒刑
陸月，如易科罰金，以新台幣壹仟元折算壹日。
    事  實
一、甲○○前於民國89年間，因施用毒品案件，經本院以89年度
    毒聲字第3928號裁定送強制戒治，嗣認無繼續戒治之必要，
    經裁定停止戒治，所餘期間付保護管束，於90年8月13日執
    行完畢；又因施用、持有毒品案件，經本院以93年度易字第
    1233號判決分別判處有期徒刑4月、3月確定，嗣與所犯竊盜
    案件之有期徒刑3月，定應執行刑為有期徒刑8月，入監執行
    ，於95年1月1日縮短刑期執行完畢。詎復基於施用第一級毒
    品海洛因之犯意，於96年2月24日0時許為警採尿回溯前72小
    時內某時，在不詳處所，施用海洛因1次。嗣於96年2月24日
    0 時5分許，因係毒品列管人口，為警採集其尿液送驗，結
    果呈嗎啡陽性反應，始悉上情。
二、案經彰化縣警察局員林分局報告台灣彰化地方法院檢察署檢
    察官偵查起訴。
    理  由
一、訊據被告甲○○矢口否認有何施用海洛因之犯行，辯稱：與
    施用海洛因毒品之人共打麻將，為時甚久，係因吸到渠等海
    洛因香煙之毒煙始有毒品反應，並未施用海洛因云云。然查
    ，被告尿液中嗎啡反應達1135ng/ml，有詮昕科技股份有限
    公司濫用藥物尿液檢驗報告可憑，參酌Journal of Analytic
    al Toxicology 2001年第25卷中之研究報告記載，給予4位
    受試者以煙吸方式3.5毫克至13.9毫克之海洛因，於35.5小
    時至37.3小時時，其尿液檢出嗎啡之濃度最高至575ng/ml，
    有行政院衛生署管制藥品管理局93年12月23日函可憑，則被
    告之尿液中嗎啡濃度已約達該實驗數據之2倍，足見其前開
    所辯並無可採。且被告無法明確舉出在何時何地與何人共打
    麻將，全無證據可供本院查證，其空言抗辯，顯係無稽。此
    外，復有彰化縣警察局員林分局委託檢驗尿液代號與真實姓
    名對照認證單、列管毒品人口尿液檢體採集送驗紀錄表在卷
    可參。本件事證明確，被告犯行洵堪認定。
二、按觀察、勒戒或強制戒治執行完畢釋放後，5年內再犯毒品
    危害防制條例第10條之罪，即應直接依法追訴判決，固毋庸
    再行該條例針對「初犯」所規定之觀察、勒戒或強制戒治等
    治療程序，然若係於觀察、勒戒或強制戒治執行完畢釋放後
    ，5年後再犯第10條之罪者，則應重新依該條例第20條第1項
    、第2項關於「初犯」之規定，先行送觀察、勒戒，並依其
    觀察、勒戒結果有無繼續施用毒品傾向，以定其是否施以強
    制戒治之治療程序，再於上開治療程序執行完畢後始由檢察
    官為不起訴處分，而非直接加以追訴處罰，此觀諸現行生效
    施行之毒品危害防制條例第20條、第23條之規定甚明。而前
    開毒品危害防制條例之修正理由主要係認觀察、勒戒或強制
    戒治後5年後再犯者，顯見前所實施之觀察、勒戒或強制戒
    治已足以遮斷其施用毒品之癮，為期自新及協助其斷除毒癮
    ，依該條例第20條第3項對此5年後再犯者仍適用初犯之規定
    ，即先經觀察、勒戒、強制戒治之程序，且為配合簡化施用
    毒品犯之刑事處遇程序，並鑑於經觀察、勒戒或強制戒治執
    行完畢釋放後5年內再犯者，其再犯率甚高，原據以實施之
    觀察勒戒及強制戒治既已無法收其實效，自應施以刑事處遇
    。是對於現行毒品危害防制條例第20條第3項規定「觀察、
    勒戒或強制戒治執行完畢後，5年後再犯」之解釋，自應限
    於該施用毒品之行為人於觀察、勒戒或強制戒治執行完畢後
    5年內均未再有任何施用毒品之犯行，始足當之。經查，本
    件被告前因施用毒品案件，迄90年8月13日戒治期滿。惟其
    於釋放後5年內，於93年間因施用第二級毒品，經本院以93
    年度易字第1233號判決判處有期徒刑4月確定，此有台灣高
    等法院被告前案紀錄表在卷可參，揆諸前開法條及說明，被
    告所為本件施用海洛因之犯行，並無「初犯」規定之適用，
    而應直接訴追處罰。
三、核被告所為，係犯毒品危害防制條例第10條第1項之施用第
    一級毒品罪。被告持有毒品之低度行為，為施用之高度行為
    所吸收，不另論罪。被告有如事實欄所載之犯罪科刑執行情
    形，有台灣高等法院被告前案紀錄表在卷可按，其受有期徒
    刑之執行完畢後，5年以內故意再犯本件有期徒刑以上之罪
    ，為累犯，依刑法第47條第1項之規定加重其刑。爰審酌被
    告經送觀察勒戒、入監執行，猶不知悔改，再施用毒品，犯
    口矢口否認犯行，態度惡劣等一切情狀，量處如主文所示之
    刑。被告所犯之罪，合於中華民國九十六年罪犯減刑條例第
    2條第1項第3款，應予減刑，爰依該條例第7條第1項減為如
    主文所示之刑，並諭知易科罰金之折算標準。
據上論斷，應依刑事訴訟法第299條第1項前段，毒品危害防制條
例第10條第1項，刑法第11條前段、第47條第1項，中華民國九十
六年罪犯減刑條例第2條第1項第3款、第7條、第9條，，判決如
主文。
本案經檢察官洪英丰到庭執行職務
中　　華　　民　　國     96    年    8    月    31　　日
                  刑事第六庭    審判長法官  王義閔
                                法      官  鄭舜元
                                法      官  林欣苑
以上正本證明與原本無異。
如不服本判決，應於判決送達後10日內，向本院提出上訴書狀，
上訴書狀應「敘述具體上訴理由」，並按他造當事人之人數附繕
本。「切勿逕送上級法院」。
中　　華　　民　　國     96    年    9    月     3　　日
                                書  記  官  楊筱惠
附錄本案論罪科刑法條全文：
毒品危害防制條例第10條
施用第一級毒品者，處 6 月以上 5 年以下有期徒刑。
施用第二級毒品者，處 3 年以下有期徒刑。
